臺灣高等法院交通事件裁定　　　　　　　94年度交抗字第58號
抗　告　人
即受處分人　甲○
上列抗告人因違反道路交通管理處罰條例案件，不服臺灣臺北地
方法院93年度交聲更字第46號，中華民國93年12月29日所為裁定
（原處分案號：交通部公路總局臺北區監理所中華民國93年5 月
14 日北監自裁字第裁40—QA0000000號），提起抗告，本院裁定
如下：
    主      文
抗告駁回。
    理      由
一、按受處分人不服道路交通管理處罰條例第八條主管機關所為
    之處罰，得於接到裁決書之翌日起20日內，向管轄地方法院
    聲明異議，道路交通管理處罰條例第八十七條第一項定有明
    文。上開規定係交通異議事件必備之程式。又交通法庭認聲
    明異議不合法律上之程式，且無從補正者，應以裁定駁回之
    ，道路交通案件處理辦法第十八條亦有明定。再者，違反道
    路交通管理事件統一裁罰基準及處理細則第五條規定，處理
    違反道路交通管理事件，有關文書送達之程序，依行政程序
    法之規定；而依行政程序法第七十三條第一項規定，於應送
    達處所不獲會晤應受送達人時，得將文書付與有辨別事理能
    力之同居人、受僱人或應送達所之接收郵件人員。
二、抗告人即受處分人甲○於92年12月14日駕駛車輛超過規定最
    高時速未滿20公里之違規行為，經交通部公路總局臺北區監
    理所於93年5月14日以北監自裁字第裁40—QA0000000號裁決
    書予以裁罰，嗣經受處分人聲明異議後，原審法院以：原處
    分機關之裁決書，於93年5月18日送達至受處分人之
    即台北縣新店市○○路49號，已經受處分人之媳婦楊燕佳收
    受，受處分人遲至93年8月23 日始向原處分機關遞出聲明異
    議狀，顯已逾法定20日之期間，且該項不合法律上之程式復
    屬無從補正，認為受處分人之聲明異議逾期而裁定駁回異議
    。
三、抗告意旨略以：該裁決書係送達於受處分人之媳婦，並非送
    達受處分人，何以送達於受處分人之媳婦即等於送達於受處
    分人，此種法律令人不思其解，行政程序法第七十三條第一
    項之規定豈不違背人權？受處分人僅係超速，罰款未繳納期
    間，並無催繳之情事，非故意不繳納，且遲未繳納罰款，亦
    不宜吊銷駕照，頂多加倍罰款加徵利息而已，如此交通法規
    亦屬惡法等語。
四、經查，上揭裁決書係於93年 5月18日送達至受處分人之
    地即臺北縣新店市○○路49號，經受處分人之媳婦楊燕佳收
    受之事實，有郵政掛號郵件回執影本及法務部戶役政連結作
    業系統查詢資料在卷可稽。其次，證人楊燕佳於原審訊問時
    證稱：我平常就居住在台北縣新店市○○路四九號，這地址
    是我公公的房子，我跟我先生都住在那裡。我們尚有無其他
    回去，我先生跟我原則上是居住在車子路。至於我因為我母
    親最近身體不好，所以我常常回安德街娘家去住。我收到裁
    決書之後，我印象是放在桌上等語（見交聲更卷第10至12頁
    ）。對照受處分人於原審訊問時稱：證人（即楊燕佳）講的
    沒錯，證人放在桌上之後，不知道是小孩玩，還是風吹走，
    最後是在桌子下面找到等語（見交聲更卷第12頁）等語，堪
    認台北縣新店市○○街之處所乃楊燕佳娘家，僅因其母身體
    健康因素，故而楊燕佳較常返回娘家探望，惟無礙其與其夫
    之住處仍在台北縣新店市○○路49號甚明。亦即，楊燕佳與
    受處分人確共同並繼續居住在台北縣新店市○○路49號，受
    處分人與楊佳燕係屬行政程序法第七十三條第一項之同居人
    ；而本案裁決書於93年 5月18日合法送達楊燕佳之事實，復
    如前述，依法該裁決書對受處分人已生送達之效力，受處分
    人對原處分機關之裁決若有不服，揆諸首揭規定，自應於收
    受裁決書之翌日即93年 5月19日起算20日內提出異議，受處
    分人竟遲至93年 8月23日始向原處分機關提出書狀聲明異議
    （此有蓋用原處分機關收狀日期戳章之聲明異議狀附卷可憑
    ），其異議顯逾法定期間，核與法律上之程式有違，且無從
    補正。原審作相同之認定，進而駁回受處分人之異議，並無
    違誤，抗告意旨指摘原裁定不當，為無理由，應予駁回。
據上論斷，應依道路交通案件處理辦法第二十六條，刑事訴訟法
第四百十二條前段，裁定如主文。
中　　華　　民　　國　　94　　年　　1 　　月　　31　　日
                  交通法庭審判長法  官  吳啟民
                                法  官  蘇隆惠
                                法  官  林瑞斌
以上正本證明與原本無異。
不得再抗告。
                                書記官  丁淑蘭
中　　華　　民　　國　　94　　年　　1 　　月　　31　　日
